臺灣板橋地方法院民事判決　　　　　　 100年度勞訴字第17號
原　　　告　丁○○
原　　　告　甲○○
原　　　告　丙○○
共　　　同
訴訟代理人　葉民文律師
複代理人　　李宗益律師
被　　　告　戊○企業股份有限公司
　　　　　　　　　　　　樓之1.
法定代理人　乙○○
上列當事人間請求給付薪資等事件，經本院於民國100年5月12日
言詞辯論終結，判決如下：
    主  文
被告應給付原告丁○○新臺幣壹拾玖萬壹仟肆佰元。及其中新臺
幣壹拾壹萬肆仟零陸拾柒元，自民國九十九年九月二十九日起，
其餘新臺幣柒萬柒仟參佰參拾參元，自民國九十九年十月二十八
日起，均至清償日止，按年息百分之五計算之利息。
被告應給付原告甲○○新臺幣參拾壹零肆佰伍拾元。及其中新臺
幣壹拾陸萬伍仟貳佰元，自民國九十九年九月二十九日起，其餘
新臺幣壹拾肆萬伍仟貳佰伍拾元，自民國九十九年十月二十八日
起，均至清償日止，按年息百分之五計算之利息。
被告應給付原告丙○○新臺幣壹拾伍萬柒仟參佰參拾參元。及其
中壹拾貳萬元，自民國九十九年九月二十九日起，其餘新臺幣參
萬柒仟參佰參拾參元，自民國九十九年十月二十四日起，均至清
償日止，按年息百分之五計算之利息。
原告其餘之訴駁回。
訴訟費用由被告負擔十分之八，餘由原告丙○○負擔。
本判決第一、二、三項於原告丁○○、甲○○、丙○○依序以新
臺陸萬元、新臺幣壹拾萬元、新臺幣伍萬元為被告供擔保後，一
得假執行；倘被告依序以新臺幣壹拾玖萬壹仟肆佰元、新臺幣參
拾壹零肆佰伍拾元、新臺幣壹拾伍萬柒仟參佰參拾參元為原告預
供擔保，得免為假執行。
原告其餘假執行之聲請駁回。
    事實及理由
一、原告主張：
  (一)原告丁○○自民國94年6月1日起；原告甲○○自92年11月24
    日起；原告丙○○自91年5月10日起，均受僱於被告公司。
    被告於93年間先將原告甲○○、丙○○派往中國大陸工作；
    嗣於98年8月14日又指派原告丁○○前往大陸工作，負責生
    產製造等工作。詎自99年7月起，被告即無預警停止發放原
    告之薪資（99年7月應發放99年6月份之薪資），經原告與被
    告連繫，均未獲善意回應，原告不得已於99年9月間委託律
    師發函，以被告負欠原告4個月薪資（99年6月至9月）未給
    付為由，依勞動基準法（下稱勞基法）第14條第1項第5款規
    定，終止兩造間勞動契約關係，前開終止函既於99年9月28
    日送達被告，兩造間勞動契約關係應於99年9月28日經原告
    合法終止。
  (二)又原告丁○○每月薪資為新臺幣（下同）2萬9,000元；原告
    甲○○為4萬2,000元；原告丙○○則為4萬元。爰本於勞動
    契約關係請求被告給付原告99年6月1日起至99年9月28日止
    之薪資。即被告應給付原告丁○○11萬4,067元；給付原告
    甲○○16萬5,200元；給付原告丙○○15萬7,333元。另依勞
    基法第14條第4項規定，準用同法第17條規定，請求被告給
    付原告資遣費。其中原告丁○○平均工資（離職前6個月總
    額計算之平均工資）為2萬9,000元、年資5年4個月；原告甲○○為4萬2,000元、年資6年11個月；原告丙○○則為3萬9,
    000元、年資8年5個月，原告丁○○得請求資遣費7萬7,333
    元、甲○○14萬5,250元、丙○○16萬8,333元。
  (三)併為聲明：
    (1)被告應給付原告丁○○19萬1,400元，及自99年9月28日起
      至清償日止，按年息5%計算之利息。
    (2)被告應給付原告甲○○31萬405元，及自99年9月28日起至
      清償日止，按年息5%計算之利息。
    (3)被告應給付原告丙○○32萬5,666元，及自99年9月28日起
      至清償日止，按年息5%計算之利息。
    (4)原告願供擔保，請准宣告假執行。
二、被告抗辯：
  (一)關於原告甲○○、丙○○請求被告給付99年6月份起之薪資
    部分，因被告已與大陸地區公司（己○電子有限公司，下稱
    己○公司）之實際負責人庚○○達成協議，應由己○公司支
    付其等之薪資，此部分並已由己○公司出貨回被告公司之應
    收帳款扣除，故原告甲○○、丙○○應逕向己○公司請求薪
    資給付。況且被告公司於99年1月初係由原告丙○○負責回
    台開通網路銀行操作權，並由原告丙○○負責放薪資，則原
    告丙○○未發薪豈可歸責被告。
  (二)關於原告丁○○固係經被告派其前往己○公司工作，但當時
    係請求監督己○公司出貨情形，並向被告報告。詎原告丁○○並未完成任務，造成被告公司損失重大，故其向被告請求
    99年6月至8月之工資，應無理由；而原告丁○○於回國後，
    並不同意被告安排工作，自行表明要離職，被告曾要求其填
    寫離職單，可馬上結算薪資，但原告丁○○並未再與被告連
    絡。
  (三)實則，被告公司營運有困境，於主管機關召開勞資協調會時
    已為表明經濟因難，並非故意拒絕給付。且原告等之薪資、
    任職，均未經被告法定代理人核准。
  (四)併為答辯聲明：原告之訴駁回；如受不利判決願供擔保，請
    免為假執行。
三、兩造不爭執之事項：
  (一)原告於99年9月27日委託律師發函予被告，以被告拖欠99年6
    月至同年9月份薪資為由，依勞基法第14條第1項第5款規定
    ，終止兩造間勞動契約關係；前開終止函已於99年9月28日
    送達被告等情，有律師函及回執各1份在卷可佐（詳原證2）
    。
  (二)原告丁○○自94年6月3日起受僱於被告公司；原告甲○○自
    92年11月27日起受僱於被告公司，並有勞工保險被保險人投
    保資料明細表（詳原證3）在卷可佐。
  (三)原告提出任職期間薪資表（詳原證4、5、6），形式為真正
    。
  (四)原告丁○○受僱被告公司時，每月薪資2萬9,000元；原告甲○○受僱被告公司時，每月薪資4萬2,000元。
  (五)被告公司並未發放99年6月起之薪資（應於7月發放）予原告
    ；99年5月之薪資係於99年6月23日發放等情，並有被告提出
    辛○商業銀行往來明細表1份為佐。
四、原告主張：被告自99年7月起即未給付薪資（99年6月份薪資
    ）予原告，則原告於99年9月28日以被告未依勞動契約給付
    報酬為由，依勞基法第14條第1項第5款終止兩造間勞動契約
    ，自屬有據。爰依同法條第4項準用同法第17條規定，請求
    被告給付資遣費等情。被告對於其自99年7月起未給付薪資
    予原告，固未有爭執（承前述，並有被告提出辛○商業銀行
    往來明細表1份為佐。），惟辯以：關於原告甲○○、丙○○99年6月份起之薪資，應由己○公司負責發放，此部分並
    已由己○公司出貨回被告公司之應收帳款扣除，故原告甲○○、丙○○應逕向己○公司請求薪資給付。況且被告公司於
    99年1月初係由原告丙○○負責回台開通網路銀行操作權，
    並由原告丙○○負責發放薪資，則原告丙○○未發薪並不可
    歸責被告。至原告丁○○固係經被告派其前往己○公司工作
    ，但當時係請求監督己○公司出貨情形，並向被告報告。詎
    原告丁○○並未完成任務，造成被告公司損失重大，故其向
    被告請求99年6月至8月之工資，應無理由；而原告丁○○於
    回國後，並不同意被告安排工作，自行表明要離職，被告曾
    要求其填寫離職單，可馬上結算薪資，但原告丁○○並未再
    與被告連絡等情。經查：
  (一)被告抗辯：被告公司與己○公司間就有關原告甲○○、丙○○99年6月份起薪資發放，應由己○公司負責，此部分款項
    並已由己○公司出貨回被告公司之應收帳款扣除等情。即令
    屬實，亦屬被告公司與己○公司間內部約定，並不得執以對
    抗原告甲○○、丙○○。
  (二)被告復辯以：被告公司於99年1月初係由原告丙○○負責回
    台開通網路銀行操作權，並由原告丙○○負責放薪資，則原
    告丙○○未發薪並不可歸責被告等語。經查，原告丙○○對
    於其為本件離職意思表示前係經被告派駐己○公司，並擔任
    會計職務一節（詳本院100年5月12日言詞辯論筆錄），既未
    爭執，被告抗辯：其工作乃包含發放被告派駐己○公司員工
    之薪資等語，本符合一般經驗法則，屬常態事實。原告丙○○復未就會計之職務範圍未包含發放薪資之非常態事實，提
    出任何說明，空言該事務與伊無涉云云，並無可採。再參酌
    被告所提出提出辛○商業銀行往來明細表記載：99年6月23
    日支出63萬1,428元（供「整批薪資」使用）；比對99年7月
    23日，帳戶內存款餘額固僅餘174元；惟同年月26日已再存
    入16萬及8萬3,460元；99年8月2日更曾出現餘額179萬4,304
    元，同日雖再支出164萬977元；然99年8月5日、6日均維持
    有60餘萬元餘額；遲至99年9月份原告為終止意思表示時之
    餘額則維持在250餘萬元左右等情。經本院調查之結果，認
    原告丙○○於99年9月28日以被告未發薪資為由，終止其與
    被告間勞動契約關係時，其所保管帳戶內之餘額，既足供發
    放被告公司員工之薪資。則原告丙○○無法受領99年6月至9
    月之勞務報酬，顯肇於其怠於行使職務之結果，屬可歸責於
    己之事由致受勞務報酬遲延。準此，原告丙○○於99年9 月
    28日以被告拖欠99年6月至同年9月份薪資為由，依勞基法第
    14條第1項第5款規定，終止其與被告間勞動契約關係，難謂
    合法。本件原告丙○○依勞基法第14條第1項第5款規定所為
    終止意思表示既不合法，則其依同法條第4項準用同法第17
    條規定，請求被告給付資遣費16萬8,333元，為無理由，應
    予駁回。至原告丁○○、甲○○部分既肇於被告之代理人原
    告丙○○怠於行使職務，致其等無法受領99年6月起至同年9
    月之薪資，則原告丁○○、甲○○於99年9月28日以被告拖
    欠99年6月至同年9月份薪資為由，依勞基法第14條第1項第5
    款規定，終止其等與被告間勞動契約關係；並依同法條第4
    項準用同法第17條規定（「雇主依前條終止勞動契約者，應
    依左列規定發給勞工資遣費：(1)在同一雇主之事業單位繼續
    工作，每滿1年發給相當於1個月平均工資之資遣費。(2)依前
    款計算之剩餘月數，或工作未滿1年者，以比例計給之。未
    滿1個月者以1個月計。」），請求被告給付資遣費，自屬有
    理由，應予准許。即
    (1)原告丁○○部分：自94年6月3日起受僱於被告公司至99年
      9月28日止，共5年4月；以平均工資每月2萬9,000元計，
      依勞基法第17條規定，被告應給付原告丁○○相當於5又
      4/12個月平均工資之資遣費。又原告丁○○前開受僱期間
      雖橫跨勞退新舊制（勞工退休金條例第11條第1、2項「本
      條例施行前已適用勞基法之勞工，於本條例施行，仍服務
      於同一單位而選擇適用本條例之退休金制度者，其適用本
      條例前之工作年資，應予保留。前項保留之工作年資，於
      勞動契約依勞基法…第14條…終止時，雇主應依各法規定
      ，以契約終止時之平均工資計給該保留年資之資遣費或退
      休金，並於終止勞動契約後日內發給。」；同法第12條第
      1、3項「勞工適用本條例之退休金制度者，適用本條例後
      之工作年資，於勞動契約依勞基法…第14條…終止時，其
      資遣費由雇主按其工作年資，每滿1年發給1/2月之平均工
      資，未滿1年者，以比例計之，最高發給6個月平均工資為
      限，不適用勞基法第17條之規定。選擇繼續適用勞基法退
      休金規定之勞工，其資遣費依同法第17條規定發給。」；
      前開條文依施行細則第50條規定於94年7月1日施行。），
      惟其既減縮均以新制（即依勞工退休金條例第12條第1項
      「每滿1年僅請求1/2月平均工資」計，較勞基法第17條規
      定「每滿1年以1個月平均工資計」低）為計算基準，則其
      請求被告給付7萬7,333元（29,000*(5+4/12)*1/2）資遣
      費，顯未逾其依法得請求金額（不問其於94年7月1日新制
      實施後是否選擇適用新制，總體均適用新制計算之結果，
      承前述，均低於全部適用舊制或一部適用舊制），應予准
      許。
    (2)原告甲○○部分：自92年11月24日起受僱於被告公司至99
      年9月28日止，共6年11月；以平均工資每月4萬2,000元計
      ，依勞基法第17條規定，被告應給付原告甲○○相當於6
      月11/12個月平均工資之資遣費。同前述原告甲○○前開
      受僱期間亦橫跨勞退新舊制，本件原告甲○○均以新制計
      算，請求被告給付14萬5,250元（42,000*(6+11/12)*1/2
      ）資遣費，亦未逾其依法得請求金額，應予准許。
    (3)再承前述，資遣費應於終止勞動契約30日內發給，勞基法
      施行細則第8條、勞工退休金條例第12條第2項分別定有明
      文。本件原告丁○○、甲○○與被告間勞動契約，既均於
      99年9月28日經其等合法終止，按諸前開法律規定，關於
      資遣費給付義務，被告自99年10月28日起，始負遲延責任
      。基上，原告丁○○請求被告給付7萬7,333元資遣費；原
      告甲○○請求被告給付14萬5,250元資遣費，及均自99年
      10月28日起至清償日止，按年息5%計算法定遲延利息，為
      有理由，應予准許；逾此部分之請求，則屬無據，應予駁
      回。
  (三)至被告抗辯：己○公司實際負責人庚○○（被告公司股東壬○○之子）與原告丙○○為夫妻關係；原告甲○○為壬○○
    之表弟；原告丁○○則為原告甲○○之同學。本件庚○○未
    一併列入提告欠薪範圍，顯有可疑，實則原告3人提告應係
    庚○○主導，打算消滅被告公司；另被告法定代理人乙○○
    與股東壬○○間尚有諸多糾葛，其等連手操控公司財務造成
    被告公司營運發生困難，經濟能力不足等情，則與本件原告
    薪資及資遣費之請求間並無關聯（即與本件判決之結果無涉
    ），此部分被告聲請傳訊原告丙○○本人到庭說明，核無必
    要，併此敘明。再者被告抗辯：原告丁○○、甲○○工作成
    效不彰，造成被告公司重大損失等情，即令屬實，或得本於
    相關契約、法律關係對其等求償，惟其結果，並不影響原告
    前述勞動契約終止權及薪資、資遣費請求權，亦併敘明。
五、承前述，被告對於其負欠原告自99年6月1日起至99年9月28
    日止之薪資未給付一節，既無爭執。則原告本於勞動契約關
    係請求被告給付99年6月1日起至99年9月28日止之薪資，即
    屬有據。經查：
  (一)原告丁○○每月薪資為2萬9,000元；原告甲○○為4萬2,000
    元等情，承前述，為被告所未爭執，可認真正。另按依本法
    終止勞動契約時，雇主應即結清工資給付勞工。準此，此部
    分被告應給付原告丁○○11萬4,067元（29,000*3+29,000/3
    0*28=114,067）；給付原告甲○○16萬5,200元（42,000*3+
    42,000/30*28=165,200）及均自99年9月29日（終止翌日）
    起至清償日止，按年息5%計算之利息，為有理由，應予准許
    ；逾此部分之請求，則屬無據，應予駁回。
  (二)原告丙○○主張，其每月薪資為4萬元一節，業據提出薪資
    表為佐，被告於原告所提出薪資表形式之真正，既無爭執，
    ，則原告丙○○主張，被告應按每月4萬元給付99年6月起至
    99年9月28日止薪資一節，即屬有據（另承前述，關於原告
    丙○○與被告間勞動契約關係雖未經合法終止(即其等間勞
    動契約關係仍存在)，惟原告丙○○自99年9月28日後，既未
    再為被告提供勞務，自不得請求99年9月29日以後之薪資報
    酬，附此敘明。）。即被告此部分被告應給付原告丙○○15
    萬7,333元（40,000*3+40,000/30*28=157,333）。惟其中99
    年6至8月薪資12萬元，固於原告丙○○催告給付（99年9月
    28日）已屆清償期，應認自99年9月29日起被告負遲延責任
    ；惟99年9月薪資3萬7,333元，既於次月23日始屆清償期，
    此部分應自99年10月24日始負遲延責任。即原告丙○○請求
    被告給付15萬7,333元及其中12萬元自99年9月29日起；其餘
    3萬7,333元自99年10月24日起，均至清償日止，按年息5%計
    算之利息，為有理由，應予准許。逾此部分之請求，則屬無
    據，應予駁回。
六、綜上所述，原告本於勞動契約關係；原告丁○○、甲○○本
    於勞基法第17條、勞工退休金條例第12條規定提起本訴，請
    求被告給付原告丁○○19萬1,400元，及其中11萬4,067元自
    99年9月29日起，其餘7萬7,333元自99年10月28日起，均至
    清償日止，按年息5%計算之利息。給付原告甲○○31萬450
    元，及其中16萬5,200元自99年9月29日起，其餘14萬5,250
    元自99年10月28日起，均至清償日止，按年息5%計算之利息
    。給付原告丙○○15萬7,333元，及其中12萬元自99年9月29
    日，其餘3萬7,333元自99年10月24日起，均自清償日止，按
    年息5%計算之利息，為有理由，應予准許。逾此部分之請求
    ，則屬無據，應予駁回。
七、兩造均陳明願供擔保，聲請宣告假執行或免為假執行宣告，
    經核原告勝訴部分，核無不合，爰酌定相當擔保金額准許之
    ；至原告敗訴部分，其假執行之聲請已失所附麗，應併駁回
    。
結論：原告之訴為一部有理由、一部無理由，依民事訴訟法第79
條、第85條第1項、第390條第2項、第392條，判決如主文。
中　　華　　民　　國　 100　　年　　6 　　月　　9 　　日
                  民事第一庭    法　官　黃信滿
以上正本係照原本作成
如對本判決上訴，須於判決送達後20日內向本院提出上訴狀。如
委任律師提起上訴者，應一併繳納上訴審裁判費。
中　　華　　民　　國　 100　　年　　6 　　月　　9 　　日
                                書記官　莊琬婷
